【裁判字號】    90,台上,1807
【裁判日期】    900328
【裁判案由】    殺人等
【裁判全文】
最高法院刑事判決                            九十年度台上字第一八○七號
    上  訴  人  甲  ○
    選任辯護人  潘宏坤
右上訴人因殺人等案件，不服台灣高等法院台中分院中華民國九十年一月二日第二審
判決（八十九年度上訴字第二一五五號，起訴案號：台灣彰化地方法院檢察署八十九
年度偵字第三九六二號），提起上訴，本院判決如左：
      主  文
原判決關於以非法方法剝奪人之行動自由未遂及連續殺人部分均撤銷，發回台灣高等
法院台中分院。
其他上訴駁回。
      理  由
一、關於撤銷發回（非法方法剝奪人之行動自由未遂及連續殺人部分）部分：
本件原判決撤銷第一審關於妨害自由未遂、連續殺人部分之科刑判決，改判仍論上訴
人甲○以非法方法剝奪人之行動自由未遂及連續殺人罪，分別判處有期徒刑陸月及拾
伍年，遞奪公權陸年，雖非無見。惟查：（一）有罪之判決書對於被告有利之證據不
採納者，應說明其理由，為刑事訴訟法第三百十條第二款所明定。故有罪判決對於被
告有利之證據不予採納，應具體而明確說明其理由，倘未加記載，或僅以抽象空泛之
詞，即予摒棄不採，即與未加記載無異，均屬判決理由不備之違背法令。原判決認定
上訴人有殺人之犯行，係以上訴人自承將行兇用之藍波刀藏放在身上有一天之久，係
預備用來殺蘇孟禮，並就被害人蘇孟禮及死者許淑菀之傷勢判斷上訴人係先以藍波刀
猛力刺殺在車上之蘇孟禮肩胛部，死者許淑菀見狀逃跑時，上訴人又以該刀猛力刺殺
其頸部、肩胛等要害，而認上訴人主觀上確有殺害被害人蘇孟禮及死者許淑菀之犯意
。惟上訴人辯稱：該藍波刀係伊工作關係而隨身攜帶，且伊見許淑菀倒地後，即駕車
將之送醫，伊並無致人於死之犯意等語，則上訴人是否為殺人而攜刀前往？如有蓄意
致人於死之意，於刺殺死者許淑菀之後為何又將之送醫？即有詳查釐清之必要。且原
判決於事實欄亦認定上訴人「於見許淑菀已不支倒地，乃駕駛蘇孟禮之前開自小客車
將許淑菀送醫急救，惟許淑菀左頸部所中刀傷因遭刺傷喉頭軟骨附近組織，血液流入
氣管，致生吸入性窒息而死亡」等情，如果無訛，則上訴人就此部分是否有蓄意殺人
之犯意，饒堪研求，原審就此證據何以不足為上訴人有利之認定未予說明，自嫌判決
理由不備。（二）依卷證資料顯示，命案發生時為八十九年五月十九日凌晨一時三十
分許，上訴人及被害人蘇孟禮均稱案發時為八十九年五月十九日凌晨無誤，上訴人於
原審上訴時亦陳明第一審判決犯罪事實所載犯罪時間應係八十九年五月十九日而非九
月十九日（詳原審卷第三十九頁），惟原判決仍認定犯罪時間為八十九年九月十九日
，顯有認定事實與卷證資料不符之違誤。（三）按犯罪事實為適用法令之依據，應將
法院依職權認定與犯罪構成要件有關之事項，詳記於事實欄，然後於理由內逐一說明
其憑以認定之證據，使事實及理由兩相一致，方為合法。原判決犯罪事實認定：「甲
○以小孩之衣物綁住許淑菀之雙手，剝奪許女之行動自由，欲強拉許淑菀返回臺中縣
東勢鎮婆家居住，許淑菀不從並掙脫束縛，甲○仍不罷手，以手一再扼住許淑菀之頸
部，另一手則抓住許淑菀之雙手，致令許淑菀因而受有下顎二處瘀腫二公分×二公分
、五公分×三公分、右手臂瘀傷四公分×三公分、左手瘀傷二公分×一公分之傷害，
嗣見許淑菀之父許銀旦現身，甲○始倖然離去該處，其以非法方法剝奪人行動自由之
犯行因而未獲得逞」等情，依犯罪事實所載，其所述之上訴人「以小孩之衣物綁住許
淑菀之雙手，剝奪許女之行動自由」，似認上訴人已剝奪許女之行動自由，嗣後又認
定上訴人「欲強拉許淑菀返回臺中縣東勢鎮婆家居住，許淑菀不從並掙脫束縛，上訴
人仍不罷手……而於許淑菀之父許銀旦現身，而未達其以非法方法剝奪人行動自由之
犯行」，則上訴人之妨害許淑菀行動自由之犯行，究已達既遂抑或仍屬未遂？原判決
犯罪事實前後所載矛盾已見，而原判決理由又未就此歧異予以說明，致法令適用失所
依循，亦有理由不備之違法。以上或為上訴意旨所指摘；或為本院得依職權調查之事
項，應認原判決關於以非法方法剝奪人之行動自由未遂及連續殺人部分，均有撤銷發
回之原因。二、關於上訴駁回（違反槍砲彈藥刀械管制條例）部分：
按刑事訴訟法第三百七十六條所列各罪之案件，經第二審判決者，不得上訴於第三審
法院，此觀該法條之規定甚明。上訴人甲○被訴違反槍砲彈藥刀械管制條例部分，原
判決維持第一審該部分之判決，仍適用槍砲彈藥刀械管制條例第十五條第一款、第二
款論處上訴人夜間於公共場所未經許可攜帶刀械罪刑。查該罪名係屬刑事訴訟法第三
百七十六條第一款之案件，依上開說明，既經第二審判決，即告確定，不得上訴於第
三審法院，上訴人就此部分竟一併提起第三審上訴，顯為法所不許，應予駁回。
據上論結，應依刑事訴訟法第三百九十七條、第四百零一條、第三百九十五條前段，
判決如主文。
中      華      民      國     九十     年      三      月    二十八    日
                              最高法院刑事第十二庭
                                  審判長法官  林  增  福
                                        法官  邵  燕  玲
                                        法官  吳  昆  仁
                                        法官  陳  世  雄
                                        法官  惠  光  霞
      右正本證明與原本無異
                                              書  記  官
中      華      民      國     九十     年      四      月      三      日


司法院資訊處製作；財團法人民間司法改革基金會備份。
